【裁判字號】    89,訴,436
【裁判日期】    890614
【裁判案由】    返還消費借貸款
【裁判全文】
臺灣板橋地方法院民事判決  八十九年度訴字第四三六號
    原      告  甲○○
                原名周正芬，.
    被      告  丙○○        .
                乙○○        .
右當事人間請求返還消費借貸款事件，本院判決如左：
    主      文
原告之訴駁回。
訴訟費用由原告負擔。
    事      實
甲、原告方面：
一、聲明：求為判決：(一)被告丙○○應給付原告新臺幣（下同）三十五萬元及自民國
    八十七年十月五日起至清償日止，按週年利率百分之五計算之利息。(二)被告乙○
    ○應給付原告二十萬元及自八十七年十二月五日起至清償日止，按週年利率百分
    之五計算之利息。
二、陳述：被告丙○○及乙○○分別於八十七年十月五日及八十七年十二月五日向原
    告借款三十五萬元、二十萬元，約定清償期分別為八十七年十月三十一日及八十
    七年十二月十四日，立有借據為證，詎屆期均未獲清償，屢經催討，被告均置之
    不理，爰依兩造間之消費借貸關係，請求被告丙○○給付原告三十五萬元及自八
    十七年十月五日起至清償日止，按週年利率百分之五計算之利息；被告乙○○應
    給付原告二十萬元及自八十七年十二月五日起至清償日止，按週年利率百分之五
    計算之利息。
三、證據：提出支票暨退票理由單影本各四紙為證。
乙、被告方面：
    被告未提出書狀作何聲明或陳述。
    理      由
一、原告起訴主張被告丙○○及乙○○分別於八十七年十月五日及八十七年十二月五
    日向原告借款三十五萬元、二十萬元，約定清償期分別為八十七年十月三十一日
    及八十七年十二月十四日，立有借據為證，詎屆期均未獲清償，屢經催討，被告
    均置之不理，爰依兩造間之消費借貸關係，請求被告丙○○給付原告三十五萬元
    及自八十七年十月五日起至清償日止，按週年利率百分之五計算之利息；被告乙
    ○○應給付原告二十萬元及自八十七年十二月五日起至清償日止，按週年利率百
    分之五計算之利息云云。
二、按消費借貸，因金錢或其他代替物之交付，而生效力，八十九年五月五日修正生
    效前民法第四百七十五條定有明文；次按債權債務之主體，以締結契約之當事人
    為準，債權人僅得向債務人請求，而不得對於債務人以外之人請求履行或給付（
    最高法院十七年上字第九○六號判例意旨參照）。經查原告主張被告丙○○及乙
    ○○分別於八十七年十月五日及八十七年十二月五日分別向其借款三十五萬元及
    二十萬元云云，固據其提出支票暨退票理由單影本各四紙為證，惟查支票係無因
    證券，支票之簽發尚無法證明發票人與執票人間有金錢借貸意思表示之合致。次
    查原告於本院言詞辯論時，當庭自承其並不認識被告，係由訴外人林保豐向其借
    款時，交付嗣後退票之四紙支票，且訴外人林保豐借錢時係表明為其自己要借，
    被告並未向原告借錢，僅係支票之發票人等語（見本院八十九年五月十日言詞辯
    論筆錄），足證被告並未向原告借款。又經本院當庭闡明原告請求權之依據為何
    ，經其當庭表明本件係依據消費借貸款之法律關係請求，沒有要依據其他之法律
    關係請求。故原告既自認與被告間無借貸關係，而係由訴外人林保豐向其借款，
    其借款亦係交付予訴外人林保豐，僅係訴外人林保豐向原告借款而交付被告簽發
    之支票共計四紙，則其依據消費借貸之法律關係，請求被告分丙○○及乙○○分
    別清償三十五萬元及二十萬元，及分別自八十七年十月五日、八十七年十二月五
    日起均至清償日止，按週年利率百分之五計算之利息，自屬無據。故原告所訴之
    事實，在法律上顯無理由，爰不經言詞辯論，逕以判決駁回其訴。
四、據上結論：本件原告之訴為無理由，依民事訴訟法二百四十九條第二項、第七十
    八條判決如主文。
中      華      民      國    八十九    年      六      月     十四     日
                                  臺灣板橋地方法院民事第二庭
~B法  官  周舒雁
右為正本係照原本作成。
如對本判決上訴，須於判決送達後二十日內向本院提出上訴狀。
中      華      民      國    八十九    年      六      月     十四     日
~B書記官  丘淑慧


司法院資訊處製作；財團法人民間司法改革基金會備份。
